【裁判字號】    95,台抗,205
【裁判日期】    950406
【裁判案由】    請求確認派下權關係存在
【裁判全文】
最高法院民事裁定              九十五年度台抗字第二○五號
    再 抗告 人  甲○○（原名許金郎即祭祀公業五房祖、祭祀
                公業六房公、祭祀公業許餘元造報人）
                        巷16.
    訴訟代理人  許山木律師
上列再抗告人因與相對人乙○○等間請求確認派下權關係存在事
件，對於中華民國九十四年十二月三十日台灣高等法院裁定（九
十四年度抗字第一六八一號），提起再抗告，本院裁定如下：
    主  文
原裁定廢棄，應由台灣高等法院更為裁定。
    理  由
本件相對人乙○○等與再抗告人間請求確認派下權關係存在事件
，相對人即原告許傳無男系子孫，僅生女丁○○，許傳於第一審
法院即台灣板橋地方法院（下稱板橋地院）判決相對人勝訴後再
抗告人提起第二審上訴前亡故，板橋地院依丁○○從母姓之三子
丙○○聲請，裁定由丙○○為許傳之承受訴訟人，續行訴訟。再
抗告人不服，向原法院提起抗告，原法院以：依再抗告人所提祭
祀公業許餘元、五房祖、六房公沿革記載「歷來祭祀大典時，由
許餘元大祖之男性子孫……，惟未有女性參加，……為此依照往
例習慣，由現今啟旺房系（出嗣者除外），按照房份即源德公、
源善公、源炎公與源良公等四房系之滿二十歲男子，各推選派下
兩名，共為八名，申報為派下，全權管理保存此筆祭田……」等
語，足見系爭祭祀公業關於派下員身分之取得，係以房份為準，
並以男丁為限，僅男性子孫具有派下員資格，女子或不從母姓之
子孫並無派下權，丙○○為丁○○從母姓之子，延續許傳之香火
，板橋地院依其聲請，准由丙○○為許傳之承受訴訟人，續行訴
訟，於法並無不合等詞，因認再抗告人之抗告為無理由，裁定予
以駁回。
惟按台灣習慣及實務見解，祭祀公業除規約有特別約定者外，女
子向無繼承權。是以派下若無男系子孫，於認定女子能否繼承祭
祀公業財產或承受此類訴訟時，應先調查祭祀公業規約有無是項
特別約定。查上開祭祀公業許餘元、五房祖、六房公沿革，僅係
後人記述公業之由來、財產、管理與祭祀之情況，遑論並非系爭
祭祀公業規約，且前揭記載乃關於歷來財產管理人推選方式之記
述，與派下權之取得似無關連，原法院未詳加調查審認系爭祭祀
公業規約關於女子繼承派下權部分，有無特別約定，遽依上開「
沿革」記載之文字，謂丙○○得為許傳之承受訴訟人，續行訴訟
，自有未合。再抗告意旨，指摘原裁定不當，求予廢棄，非無理
由。
據上論結，本件再抗告為有理由。依民事訴訟法第四百九十五條
之一第二項、第四百七十七條第一項、第四百七十八條第二項，
裁定如主文。
中    華    民    國  九十五  年    四    月    六    日
                      最高法院民事第二庭
                          審判長法官  蕭  亨  國
                                法官  陳  淑  敏
                                法官  葉  勝  利
                                法官  黃  義  豐
                                法官  高  孟  焄
      本件正本證明與原本無異
                                      書  記  官
中    華    民    國  九十五  年    四    月   二十   日
                                                      Ｌ


司法院資訊處製作；財團法人民間司法改革基金會備份。
